臺灣新竹地方法院刑事判決　
109年度交訴字第151號
公  訴  人  臺灣新竹地方檢察署檢察官
被      告  黃宏本



選任辯護人  李欣倫律師
上列被告因公共危險案件，經檢察官提起公訴（109年度偵字第1
1783號），嗣被告於準備程序中就被訴事實為有罪之陳述，經本
院告知簡式審判程序之旨，並聽取被告、辯護人與公訴人之意見
後，本院合議庭裁定由受命法官獨任進行簡式審判程序，判決如
下：
    主  文
黃宏本犯肇事致人傷害逃逸罪，處有期徒刑柒月。緩刑參年。
    事  實
黃宏本於民國108年12月11日晚間6時39分許，騎乘車號000-000
號普通重型機車（下稱A車），沿新竹縣竹北市新光二街南向車
道行駛，於將行經華興三街路口時，竟跨越分向限制線逆向行駛
新光二街北向車道欲超越前方由范承峻所騎乘之車號000-000號
普通重型機車（下稱B車），並旋於該路口內衝撞欲左轉華興三
街之B車，致范承峻及其乘客劉旻鑫均人車倒地受傷（過失傷害
部分均未據告訴）。惟黃宏本明知雙方撞擊力道猛烈、事故造成
他方傷害之可能性甚高，仍基於肇事致人傷害逃逸之犯意，未對
范承峻、劉旻鑫予以必要之照護、亦未等候員警到場處理，即自
行騎乘A車離開現場而逃逸。嗣因員警接獲報案，調取現場道路
監視器畫面，始循線查悉上情。
    理  由
一、訊據被告黃宏本對於前揭犯罪事實均坦承不諱（院卷第53、
    60頁），並經證人范承峻、劉旻鑫於警詢中分別證述明確（
    偵卷第7-14頁），且有道路交通事故現場圖、道路交通事故
    調查（報告）表㈠㈡、警方事故現場蒐證照片、警方調閱之案
    發地點周遭監視錄影擷取照片、證人范承峻、劉旻鑫之東元
    綜合醫院診斷證明書、A車之車籍資料、事故現場之監視錄
    影擷取照片等在卷可查（偵卷第15-17、19-26、29頁、院卷
    第63-75頁），足認被告自白與事實相符，是本案事證明確
    ，被告所為足堪認定，應予依法論科。
二、法律適用：
  ㈠核被告所為，係犯刑法第185條之4之肇事逃逸罪。
  ㈡另就被告所涉肇事逃逸罪部分，按「中華民國88年4月21日  
    增訂公布之刑法第185條之4規定：『駕駛動力交通工具肇事
    ，致人死傷而逃逸者，處6月以上5年以下有期徒刑。』…102
    年修正公布之上開規定，一律以1年以上7年以下有期徒刑為
    其法定刑，致對犯罪情節輕微者無從為易科罰金之宣告，對
    此等情節輕微個案構成顯然過苛之處罰，於此範圍內，不符
    憲法罪刑相當原則，與憲法第23條比例原則有違。此違反部
    分，應自本解釋公布之日起，至遲於屆滿2年時，失其效力
    。」業經司法院大法官於釋字第777號解釋文中闡述明確，
    是依此見解，雖非指法院於修法前得依「情節是否輕微」而
    自行修正法定刑加以適用，卻可謂實質上放寬刑法第59條於
    此罪名中的適用空間。換言之，由於大法官認為本罪之法定
    刑不分情節一律適用尚屬過重，故刑法第59條中所謂「犯罪
    之情狀顯可憫恕」，在法律因應大法官解釋意旨而修正前，
    法院應可於行為人犯罪情狀加以在個案中斟酌擴張刑法第59
    條之適用範圍，以求刑罰權發動之妥適。而查，被告既為肇
    事A車之所有人，實質上本即足供檢警有效追索，又證人范
    承峻、劉旻鑫本案所受傷勢亦相對輕微，可認其等個人之生
    命身體安全法益、民事訴追利益因被告逃逸行為所遭受之侵
    害程度尚屬有限，故被告行為所造成之法益侵害程度（即犯
    罪情節）尚稱輕微，縱量處法定刑內最低度之1年有期徒刑
    ，仍嫌過重，爰依刑法第59條規定減輕其刑。
三、量刑審酌：
    爰以行為人之責任為基礎，審酌被告本案犯罪所生之法益侵
    害程度相對輕微，又迄今已與證人范承峻、劉旻鑫達成和解
    、賠償相關本案所生損害，此有被告提出之109年2月12日和
    解書、A車修復估價單、本院109年12月17日公務電話紀錄等
    （院卷第45-46、77頁），應認被告本案犯罪之行為反價值
    量尚屬有限；手段、違反義務程度、犯罪動機、目的、所受
    刺激、犯後態度等部分，被告本案未在基本構成要件行為以
    外有何更進一步之違法態樣，且無非基於為避免遭追究肇事
    及交通違規責任之心態始行犯罪，與一般肇事逃逸之行為人
    並無不同，於審理中亦終知坦承犯行，此部分均不為被告不
    利考量；生活狀況、智識程度、品行部分，被告於審理中自
    承學歷為高中畢業、目前從事餐飲工作且因工作在外居住、
    每月月薪約新臺幣3萬元、工作所得除自用外亦須供家人開
    銷，暨其前無前科，有臺灣高等法院被告前案紀錄表附卷可
    稽，素行尚佳，不為被告不利考量等一切情狀，量處如主文
    所示之刑。
四、緩刑：
　　被告未曾因故意犯罪受有期徒刑以上刑之宣告，有臺灣高等
    法院被告前案紀錄表附卷可稽，其因一時失慮偶罹刑典，犯
    後尚知坦承犯行，良有悔意，思慮雖有欠周，究非惡性重大
    之徒，是本院審酌上情，認被告經本案偵、審程序及刑之宣
    告，當已知所警惕，並知悉往後注意自身行為之重要性，而
    無再犯之虞，因而對被告所宣告之刑，認以暫不執行為適當
    ，爰依刑法第74條第1項第1款之規定諭知緩刑3年。
本案經檢察官洪期榮提起公訴，由檢察官邱宇謙到庭執行職務。
中　　華　　民　　國　　110 　年　　1 　　月　　5 　　日
                  刑事第九庭  法　官  黃沛文
如不服本判決應於收受本判決後20日內向本院提出上訴書狀，上
訴書狀應敘述具體理由。上訴書狀未敘述上訴理由者，應於上訴
期間屆滿後20日內補提理由書狀於本院（均須按他造當事人之人
數附繕本）「切勿逕送上級法院」。
告訴人或被害人如對於本判決不服者，應具備理由請求檢察官上
訴，其上訴期間之計算係以檢察官收受判決正本之日期為準。
中　　華　　民　　國　　110 　年　　1 　　月　　5 　　日
                              書記官   田宜芳
附錄本判決論罪法條：
中華民國刑法第185條之4
駕駛動力交通工具肇事，致人死傷而逃逸者，處1年以上7年以下
有期徒刑。